臺灣嘉義地方法院刑事判決
110年度金訴字第190號
公  訴  人  臺灣嘉義地方檢察署檢察官
被      告  張佑瑋




上列被告因違反組織犯罪防制條例等案件，經檢察官追加起訴（
110 年度偵字第6438號），本院改依簡式審判程序，判決如下：
    主    文
丁○○犯如附表所示之罪，處如附表「罪名及宣告刑」欄所示之
刑（含主刑）。
    犯罪事實
一、甲○○、丙○○與姓名年籍不詳、綽號「奔馳」之大陸地區
　　成年人（「奔馳」透過甲○○而與丙○○認識）於民國108
　　年8 月後共同籌設以對我國民眾實施詐術為手段，具有持續
　　性或牟利性之有結構性詐騙組織【甲○○、丙○○所涉組織
　　犯罪防制條例部分，分別經臺灣臺中地方法院以109 年度訴
　　字第86號、本院以109 年度訴字第180 號案件審結確定在案
　　，不在本件起訴範圍；甲○○、丙○○所涉以下加重詐欺等
　　部分，由本院另行審結】，由「奔馳」負責大陸地區電信詐
　　騙機房以聯繫行騙被害人匯款，甲○○主要處理詐欺贓款匯
　　至大陸地區等事宜，丙○○主要招募、指揮領取裝有人頭帳
　　戶金融卡包裹之收簿手、持卡提領詐欺贓款之車手，及負責
　　收取車手提領贓款之「收水」等，甲○○、丙○○互相支援
　　該集團在臺灣地區之事宜，議定彼此酬勞比例為甲○○、丙○○各係詐騙贓款3%（丙○○單純收水僅2%、同兼車手或司
　　機為3%，參警7990卷第10頁；金訴190 卷第231-232 頁），
　　「奔馳」係90% ，餘4%由車手、收簿手、電腦手等人朋分及
　　應行費用支出等。謀議既定，甲○○、丙○○於同年8 、9
　　月後陸續招募戊○○【經羅建軒介紹；戊○○所涉組織犯罪
　　防制條例部分，經臺灣臺中地方法院以110 年度金訴緝字第
　　7 號審結確定在案，不在本件起訴範圍，所涉加重詐欺部分
　　，由本院另行審結】、己○○【己○○所涉以下加重詐欺部
　　分，由本院通緝中】等人加入該詐欺集團（其餘成員無證據
　　證明有未滿18歲之人）擔任提領詐欺贓款之「車手」，而張
　　佑瑋【丁○○所涉組織犯罪防制條例部分，業經本院以109
　　年度金訴字第84、107 、112 、202 號案件審結在案，不在
　　本件起訴範圍】於同年12月初透過網路認識該詐欺集團另名
　　成員綽號「小黑」之成年男子，經「小黑」介紹加入該詐欺
　　集團，直接承「奔馳」之指示，亦負責「收水」，渠等透過
　　層轉贓款予該集團上游以形成金流斷點，掩飾或隱匿詐欺犯
　　罪所得之去向及所在，丁○○、戊○○、己○○各可自經手
　　或提領贓款中分得1%、1%、3%報酬。　　
二、甲○○、丙○○、「奔馳」、丁○○、戊○○、己○○等與
　　該詐欺集團其他成員共同意圖為自己不法之所有，基於3 人
　　以上共同詐欺取財、掩飾或隱匿特定犯罪所得去向及所在之
　　犯意聯絡，於如附表所示時間，向附表所示被害人施以詐騙
　　手法，致使被害人陷於錯誤，遂依指示匯款至指定人頭帳戶
　　，由甲○○或丙○○將人頭帳戶金融卡交予戊○○、己○○
　　前往提領贓款，戊○○、己○○再將所提領贓款交予丙○○
　　或丁○○後，①丙○○再轉交予甲○○，由甲○○按指示層
　　轉或利用地下匯兌方式將贓款匯往大陸地區「奔馳」；②張
　　佑瑋於收受己○○交付之贓款後，依「奔馳」之指示前往臺
　　中市某處將贓款交給「奔馳」派來某成年人，以此等製造金
　　流斷點方式，掩飾、隱匿該詐騙所得之去向及所在【被害人
　　、詐騙手法、匯款時間與金額、人頭帳戶、提領時間與金額
　　均詳附表所載；除甲○○、丙○○、「奔馳」外，其餘人並
　　非每次犯行都有參與，收水、車手亦參附表所載，業經公訴
　　檢察官當庭確認更正，見金訴190 卷第192-193 頁、第207
　　頁、第229 頁、第255 頁】。嗣附表所示被害人發覺受騙而
　　報警處理，始悉上情。　　
三、案經乙○○訴由嘉義市政府警察局移送臺灣嘉義地方檢察署
　　檢察官追加起訴。
    理    由
一、程序部分：
  ㈠按於第一審辯論終結前，得就與本案相牽連之犯罪或本罪之
　　誣告罪，追加起訴；追加起訴，得於審判期日以言詞為之，
　　刑事訴訟法第265 條定有明文，而所謂相牽連案件，依刑事
　　訴訟法第7 條規定，包括一人犯數罪者、數人共犯一罪或數
　　罪者、數人同時在同一處所各別犯罪者、犯與本罪有關係之
　　藏匿人犯、湮滅證據、偽證、贓物各罪者。查公訴人於本院
　　109 年度金訴字第152 號（起訴案號：109 年度偵字第6420
　　、7827、8247、8836、9943號、110 年度偵字第3911、4129
　　號）被告丙○○等所涉加重詐欺等案件第一審辯論終結前（
　　被告丙○○部分於110 年8 月5 日裁定再開辯論，同年月27
　　日辯論終結），即於110 年8 月16日以嘉檢曉地110 偵6438
　　字第1109019938號函提出書狀就同一被告丙○○另涉違反組
　　織犯罪防制條例等案件追加起訴（追加案號：110 年度偵字
　　第6438號），並於同日繫屬本院，有上開函件及本院收文戳
　　章在卷可參，經核係一人犯數罪（其餘4 名被告含丁○○係
　　與被告丙○○共犯）之相牽連案件，於法並無不合，本院自
　　應予審理。
  ㈡本件被告丁○○所犯係死刑、無期徒刑、最輕本刑為3 年以
　　上有期徒刑以外之罪，其於準備程序就前揭被訴事實為有罪
　　之陳述，經受命法官告知簡式審判程序之旨，並聽取被告及
　　公訴人之意見後，本院認無不得或不宜改依簡式審判程序進
　　行之情形，爰依刑事訴訟法第273 條之1 第1 項規定，裁定
　　本件由受命法官獨任進行簡式審判程序，合先敘明。
二、認定事實所憑之證據及理由：
    上揭犯罪事實，業據被告丁○○於偵、審中坦承犯行不諱，
　　經共犯戴瑋廷、同案共犯甲○○、丙○○、戊○○、己○○
　　、丁○○供述，及告訴人乙○○指訴遭騙情節在卷，復有如
　　附表所示「證據出處」欄所載卷證可稽。是前揭補強證據，
　　足徵被告之任意性自白核與事實相符，事證明確，其犯行洵
　　堪認定，應予依法論科。
三、論罪科刑：
  ㈠依現行洗錢防制法第2 條規定，行為人意圖掩飾或隱匿特定
　　犯罪所得來源，而將特定犯罪所得直接消費處分，或將之交
　　與其他共同正犯，或由共同正犯以虛假交易外觀掩飾不法金
　　流移動，均屬該條第1 款或第2 款所規範的洗錢行為（最高
　　法院108 年度台上字第1744、3086號判決要旨參照）。查：
　　被告甲○○、丙○○、「奔馳」、丁○○、戊○○、己○○
　　等所屬詐欺集團共同對被害人施以詐術，使之陷於錯誤匯款
　　至人頭帳戶內，車手戊○○、己○○持上游甲○○或丙○○
　　交付人頭帳戶金融卡前去提領贓款，再將所提領贓款交付予
　　收水丙○○或丁○○後，層轉予甲○○、「奔馳」，則被告
　　主觀上顯有隱匿其所屬詐欺集團之詐欺犯罪所得，以逃避國
　　家追訴或處罰之意思，客觀上亦有隱匿詐欺犯罪所得去向之
　　作用，而製造金流斷點，揆諸前開說明，自核與洗錢防制法
　　第14條第1 項一般洗錢罪之要件相合。　　
　㈡按刑法第339 條之4 第1 項第2 款之立法理由為多人共同行
　　使詐術手段，易使被害人陷於錯誤，其主觀惡性較單一個人
　　行使詐術為重，有加重處罰之必要，爰仿照本法第222 條第
　　1 項第1 款之立法例，將「三人以上共同犯之」列為第2 款
　　之加重處罰事由，本款所謂「三人以上共同犯之」，不限於
　　實施共同正犯，尚包含同謀共同正犯（詳見刑法第339 條之
　　4 第1 項第2 款立法理由）。復按共同正犯之意思聯絡，原
　　不以數人間直接發生者為限，即有間接之聯絡者，亦包括在
　　內。如甲分別邀約乙、丙犯罪，雖乙、丙間彼此並無直接之
　　聯絡，亦無礙於其為共同正犯之成立，最高法院77年度台上
　　字第2135號判例可資參照；又共同實行犯罪行為之人，在合
　　同意思範圍以內，各自分擔犯罪行為之一部，相互利用他人
　　之行為，以達其犯罪之目的者，即應對於全部所發生之結果
　　，共同負責，不問犯罪動機起於何人，亦不必每一階段犯行
　　，均經參與。再關於犯意聯絡，不限於事前有所協定，其於
　　行為當時，基於相互之認識，以共同犯罪之意思參與者，亦
　　無礙於共同正犯之成立。且數共同正犯之間，原不以直接發
　　生犯意聯絡者為限，即有間接之聯絡者，亦包括在內（最高
　　法院98年度台上字第713 號、98年度台上字第4384號判決要
　　旨參照）。本件被告甲○○、丙○○、「奔馳」、丁○○、
　　戊○○、己○○等所屬詐欺集團共同對被害人施以詐術，使
　　之陷於錯誤匯款至人頭帳戶內，車手戊○○、己○○持上游
　　甲○○或丙○○交付人頭帳戶金融卡前去提領贓款，再將所
　　提領贓款交付予收水丙○○或丁○○後，層轉予甲○○、「
　　奔馳」，均如前述，可知成員至少有被告3 人以上，渠就前
　　述3 人以上共同詐欺取財及一般洗錢犯行，乃相互協助分工
　　以遂行整體犯罪計畫，與本件詐欺集團其他成員間既予以分
　　工，足認是在合同意思範圍內，各自分擔犯罪行為之一部，
　　並相互利用他人之行為，以達犯罪之目的，縱未參與全部行
　　為，仍應就所參與之犯行，與本件詐欺集團其他成員所為犯
　　罪行為，負共同正犯之責。  　　　　　　
  ㈢核被告丁○○就附表所為，係犯刑法第339 條之4 第1 項第
　　2 款之3 人以上共同詐欺取財罪、洗錢防制法第14條第1 項
　　之一般洗錢罪。被告丁○○與甲○○、丙○○、「奔馳」、
　　戊○○、己○○等所屬詐欺集團成員就上開犯行，俱有犯意
　　聯絡及行為分擔，為共同正犯。如附表所示之被害人遭騙匯
　　款、車手多次提領贓款後交予收水層轉等行為，在密接時、
　　地實行，所侵害被害法益同一，各行為獨立性極為薄弱，依
　　一般社會健全觀念，在時間差距上，難以強行分開，在刑法
　　評價上，以視為數個舉動接續施行，合為包括之一行為予以
　　評價，較為合理，應論以接續犯。　　　
  ㈣被告丁○○就所犯之3 人以上共同詐欺取財、一般洗錢罪等
　　，具有行為局部之同一性，在法律上應評價為一行為方符合
　　刑罰公平原則，應認係一行為觸犯數罪名之想像競合犯，依
　　刑法第55條規定，從一重論以3 人以上共同詐欺取財罪。
　㈤洗錢防制法第16條第2 項規定「犯前二條之罪，在偵查或審
　　判中自白者，減輕其刑」，被告坦承本案犯行，雖從一重依
　　刑法加重詐欺罪處斷，然於下述依刑法第57條裁量刑度時，
　　仍應將輕罪合併評價審酌在內（最高法院著有108 年度台上
　　字第4405、4408號判決意旨），一併敘明。　　　
  ㈥爰審酌詐欺集團猖獗多時，詐騙行為除危害社會秩序及廣大
　　民眾財產法益甚鉅，亦破壞社會上人與人彼此間之信任感，
　　被告丁○○正值壯年，本應循正當途徑賺取收入，竟與大陸
　　地區「奔馳」、共犯甲○○、丙○○、己○○等人分配彼此
　　負責範疇，被告丁○○負責向車手己○○收水，後層轉予「
　　奔馳」，致使附表所示被害人受有財產上損害；惟念被告涉
　　此詐欺集團之前無任何犯罪科刑紀錄，有臺灣高等法院被告
　　前案紀錄表可查，其所為尚未及隱身幕後出資者或機房聯繫
　　詐騙角色更重，犯罪後坦承知錯之態度（含想像競合之輕罪
　　合於減刑規定），業已與被害人成立調解筆錄且履行第1 期
　　分期付款完畢（參金訴190 卷第457-458 頁調解筆錄、第45
　　9 頁本院公務電話紀錄表），顯見被告確有悔過賠償之誠意
　　，暨其犯罪動機、手段、個人智識程度、經濟和生活狀況（
　　參金訴190 卷第272 頁之審理筆錄所載），慮及被告另仍有
　　多起詐欺同質類型案件遭偵辦、審理、判決確定及將來合併
　　定應執行刑等情（諒與刑法第74條第1 項緩刑要件未盡相符
　　），量處如主文所示之刑（參臺灣高等法院暨所屬法院109
　　年法律座談會刑事類提案第3 號之說明）。
  ㈦不予沒收：
    ①被告丁○○固可獲得經手贓款中1%報酬（基於罪疑唯輕有
　　利被告計算，以不逾被害人匯款金額之提領上限計之，手續
　　費乃金融機構收取不計入，計算式：提領共105,000 元× 1%
　　＝1,050 元），雖屬被告因本件收水犯罪所得之財物，然則
　　被告已先履行分期付款第1 期之賠償1 萬元予被害人如上，
　　餘款部分亦分期給付，詳如前述，則被告先行給付賠償金額
　　大於其犯罪所得，如對被告之犯罪所得再予宣告沒收，恐有
　　過苛之虞，爰依刑法第38條之2 第2 項規定，不予宣告沒收
　　或追徵。②至其所參與加重詐欺取財犯行中有想像競合犯洗
　　錢防制法第14條第1 項之一般洗錢既遂罪者，依洗錢防制法
　　第18條第1 項固規定：「犯第14條之罪，其所移轉、變更、
　　掩飾、隱匿、收受、取得、持有、使用之財物或財產上利益
　　，沒收之；犯第15條之罪，其所收受、持有、使用之財物或
　　財產上利益，亦同。」此一規定採取義務沒收主義，只要合
　　於前述規定，法院即應為相關沒收之諭知，然該洗錢行為之
　　標的是否限於行為人所有者始得宣告沒收，法無明文，實務
　　上一向認為倘法條並未規定「不問屬於犯罪行為人與否均沒
　　收」時，自仍以屬於被告所有者為限，始應予沒收。暨參諸
　　最高法院100 年度台上字第5026號判決意旨亦同。本院認在
　　洗錢防制法並未規定「不問屬於犯罪行為人與否」之情形下
　　，宜從有利於被告之認定。復徵諸實務上向車手、收水彙整
　　再轉予上游僅暫時保管贓款旋即轉繳，縱被害人遭詐騙贓款
　　金額，惟非被告收執所有，亦非在其實際掌控中，則被告就
　　犯罪所收受、持有之財物本不具所有權及事實上處分權，自
　　無從對其加以宣告沒收詐騙成員提領經手之全部金額。揆之
　　上述說明，不宜逕對被告宣告沒收，末此敘明。
據上論斷，應依刑事訴訟法第273 條之1 第1 項、第299 條第1
項前段，洗錢防制法第14條第1 項，刑法第11條前段、第28條、
第339 條之4 第1 項第2 款、第55條，刑法施行法第1 條之1 第
1 項，判決如主文。
本案經檢察官李鵬程追加起訴，由檢察官陳則銘到庭實行公訴。
中　　華　　民　　國　　111 　年　　1 　　月　　11　　日
                  刑事第二庭      法  官  王品惠
以上正本證明與原本無異。
如不服本判決應於收受判決後20日內向本院提出上訴書狀，並應
敘述具體理由；其未敘述上訴理由者，應於上訴期間屆滿後20日
內向本院補提理由書（均須按他造當事人之人數附繕本）「切勿
逕送上級法院」。告訴人或被害人如對於本判決不服者，應具備
理由請求檢察官上訴，其上訴期間之計算係以檢察官收受判決正
本之日期為準。　　　　　　　　　　　　　　　　　　　
中　　華　　民　　國　　111 　年　　1 　　月　　11　　日
                                  書記官  黃亭嘉
附表：
編 號 被害人 即告訴 人 詐騙手法  匯款時間/ 金額(新臺幣) 匯    入 人頭帳戶 提領時間/ 金額(新臺幣) 收水、車手之分工 罪名及宣告刑  證據出處 1  乙○○ 108 年12 月6 日起 誆稱操作 解除重複 扣款設定 云云，致 乙○○陷 於錯誤而 匯款如右 。 108 年12月6 日 20時4 分許/ 29,985元 楊志鴻所申設兆豐國際商業銀行帳號00000000000 之帳戶 108 年12月6 日 20時46分許/ 20,000元 （不含5 元手續費） 收水：丁○○ 車手：己○○ 丁○○犯三人以上 共同詐欺取財罪， 處有期徒刑壹年。 【警7990卷】①① ①乙○○警詢筆錄   （第31-33 頁） ②臺北市政府警察局信義分局 ②吳興街派出所受理刑事案件 ②報案三聯單（第34頁）③ ③受理詐騙帳戶通報警示簡便   格式表（第36頁） ④165 專線協請金融機構暫行   圈存疑似詐欺款項通報單③（第42頁） ⑤金融機構聯防機制通報單   （第43頁） ⑥乙○○提供交易明細影本、   手機訊息   （第45-46 頁、第49頁） ⑦內政部警政署反詐騙諮詢專   線紀錄表（第53-54 頁） ⑧車手己○○提領監視器照片   （第67-68 頁） ⑨楊志鴻左列帳戶之交易明細   查詢（第71頁）     108 年12月6 日 20時13分許/ 50,000元（不含 15元手續費）           108 年12月6 日 20時54分許/ 30,000元       108 年12月6 日 20時32分許/ 25,985元  108 年12月6 日 20時55分許/ 30,000元         108 年12月6 日 21時2 分許/ 20,000元 （不含5 元手續費）         108 年12月6 日 21時3 分許/ 5,000 元 （不含5 元手續費）    

附錄論罪科刑法條：
洗錢防制法第14條第1 項：
有第2 條各款所列洗錢行為者，處7 年以下有期徒刑，併科新臺
幣5 百萬元以下罰金。
中華民國刑法第339 條之4 第1 項第2 款：
犯第339 條詐欺罪而有下列情形之一者，處1 年以上7 年以下有
期徒刑，得併科1 百萬元以下罰金：
二、三人以上共同犯之。